臺灣花蓮地方法院刑事判決　　　　　　　100年度訴字第329號
公　訴　人　臺灣花蓮地方法院檢察署檢察官
被　　　告　劉維誠
上列被告因違反毒品危害防制條例案件，經檢察官提起公訴（10
0 年度毒偵字第493 號），被告於準備程序時就犯罪事實為有罪
之陳述，經本院合議庭裁定改由受命法官獨任進行簡式審判程序
，判決如下：
    主  文
劉維誠施用第一級毒品，累犯，處有期徒刑拾月，扣案如附表編
號1 、5 至6 、8 所示之物均沒收銷燬之，扣案如附表編號7 所
示之物沒收；又施用第二級毒品，累犯，處有期徒刑肆月，扣案
如附表編號2 至4 、9 所示之物均沒收銷燬之。應執行有期徒刑
壹年，扣案如附表編號1 至6 、8 至9 所示之物均沒收銷燬之，
扣案如附表編號7 所示之物沒收。
    事  實
一、劉維誠曾於（一）民國83年間，因違反麻醉藥品管理條例、
    肅清煙毒條例等共3 罪，經臺灣高等法院花蓮分院以83年度
    上訴字第162 號判決各判處有期徒刑2 年6 月、8 月、3 年
    4 月，並定其應執行有期徒刑6 年4 月，經最高法院以93年
    度台上字第6675號駁回上訴確定；（二）又因違反麻醉藥品
    管理條例、肅清煙毒條例、違反藥事法等共3 罪，經臺灣高
    等法院花蓮分院以85年度上訴字第62號判決各判處有期徒刑
    1 年、2 年、2 年，並定其應執行有期徒刑4 年8 月；（三
    ）復因偽造文書、竊盜案件，經本院以91年度訴字第31號判
    決各判處有期徒刑1 年4 月、4 月，並定其應執行有期徒刑
    1 年6 月；（四）另因施用第一級毒品、施用第二級毒品等
    罪，經本院以92年度訴字第65號判決各判處有期徒刑8 月、
    3 月，並定其應執行有期徒刑10月；嗣經臺灣高等法院花蓮
    分院以96年度聲減字第73號就上開各罪除違反麻醉藥品管理
    條例部分所處之有期徒刑2 年6 月、違反藥事法部分所處之
    有期徒刑2 年外，分別均減其宣告刑二分之一，並就前揭減
    刑後及不得減刑之各罪，就（一）部分合併定其應執行有期
    徒刑4 年4 月、就（二）部分合併定其應執行有期徒刑3 年
    4 月、就（三）部分合併定其應執行有期徒刑1 年2 月；各
    執行刑接續執行後，於97年6 月26日縮短刑期執行完畢。
二、劉維誠前於89年間，因施用毒品案件，經本院以89年度毒聲
    字第1186號裁定觀察勒戒，於90年5 月18日執行完畢釋放；
    又於前揭觀察勒戒執行完畢釋放後5 年內之92年間，因再犯
    施用毒品案件，經本院以92年度毒聲字第42號裁定觀察勒戒
    ，因有繼續施用傾向，經本院以92年度毒聲字第145 號裁定
    施以強制戒治，於92年10月21日停止處分出監；檢察官除聲
    請強制戒治外，併提起公訴，起訴施用第一級毒品、施用第
    二級毒品等部分，經本院以92年度訴字第65號判決各判處有
    期徒刑8 月、3 月，並定其應執行有期徒刑10月。劉維誠又
    分別基於施用第一級、第二級毒品之犯意，於100 年7 月27
    日上午7 時許，在花蓮縣玉里鎮大禹213 號居處，將海洛因
    摻水置入針筒內，以注射方式施用海洛因1 次；另在同一地
    點，將甲基安非他命置入玻璃球內燒烤，以吸食所產生煙霧
    之方式施用甲基安非他命1 次。嗣經警方以劉維誠涉嫌違反
    毒品危害防制條例，向本院聲請搜索獲准後，於100 年7 月
    27日下午1 時許，前往其上址居處執行搜索，扣得如附表所
    示之物，並徵其同意採尿送驗，結果呈甲基安非他命及嗎啡
    陽性反應，因而查獲上情。
三、案經花蓮縣警察局玉里分局報告臺灣花蓮地方法院檢察署檢
    察官偵查起訴。
    理  由
一、本件被告劉維誠所犯為死刑、無期徒刑、最輕本刑為3 年以
    上有期徒刑以外之罪，其於準備程序中就被訴事實為有罪之
    陳述，經告知簡式審判程序之旨，並聽取當事人之意見後，
    本院認為適宜獨任進行簡式審判程序，而裁定進行簡式程序
    審理，合先敘明。
二、上開犯罪事實，業據被告劉維誠於本院審理時坦承不諱（參
    本院卷第57、59頁），且被告為警查獲後所採集之尿液，經
    慈濟大學濫用藥物檢驗中心檢驗結果，呈甲基安非他命及嗎
    啡陽性反應，有該檢驗中心檢驗總表附卷足憑（見警卷第5
    頁）；此外，尚有扣案如附表所示之物可資佐證，足認被告
    自白與事實相符，本案事證明確，其犯行堪予認定。
三、按修正毒品危害防制條例就施用毒品者，只於「初犯」及「
    5 年後再犯」等2 種情形，有其追訴條件之限制，即須於初
    犯經觀察、勒戒或強制戒治釋放後，5 年內均無施用毒品之
    行為，始能認其前所實施之觀察、勒戒或強制戒治已足遮斷
    毒癮，而得於5 年後再犯時，再予適用初犯之規定，重行觀
    察、勒戒等程序。倘5 年內已經再犯，被依法追訴處罰，縱
    其第3 次（或第3 次以上）施用毒品之時間在初犯釋放5 年
    以後，即與「5 年後再犯」之情形有別，且因已於「5 年內
    再犯」，顯見其再犯率甚高，原實施觀察、勒戒或強制戒治
    ，已無法收其實效，而無5 年戒斷期之存在，自無再經觀察
    、勒戒及強制戒治之必要，應由檢察官逕行起訴（參照最高
    法院95年度台非字第59號、第65號判決意旨）。經查，被告
    因施用毒品案件，經本院以89年度毒聲字第1186號裁定觀察
    勒戒，於90年5 月18日執行完畢釋放；又於前揭觀察勒戒執
    行完畢釋放後5 年內之92年間，因再犯施用毒品案件，經本
    院以92年度毒聲字第42號裁定觀察勒戒，因有繼續施用傾向
    ，經本院以92年度毒聲字第145 號裁定施以強制戒治，於92
    年10月21日停止處分出監，檢察官除聲請強制戒治外，併提
    起公訴，起訴施用第一級毒品、施用第二級毒品等部分，經
    本院以92年度訴字第65號判決各判處有期徒刑8 月、3 月，
    並定其應執行有期徒刑10月等事實，有臺灣高等法院被告前
    案紀錄表在卷可參，揆諸上開判決意旨，本案訴追條件自無
    欠缺，依法應追訴處罰。
四、核被告劉維誠所為，係犯毒品危害防制條例第10條第1 項施
    用第一級毒品罪及同條第2 項施用第二級毒品罪。被告持有
    第一級、第二級毒品後，分別進而施用，其持有毒品之低度
    行為應為施用之高度行為所吸收，均不另論其持有第一級、
    第二級毒品罪。被告所犯上開2 罪，犯意各別，行為分殊，
    應予分論併罰。再被告有如事實欄一所載之前科及執行紀錄
    ，有同上之前案紀錄表在卷可參，其受徒刑之執行完畢後，
    5 年以內故意再犯本案有期徒刑以上之各罪，均為累犯，應
    各依刑法第47條第1 項規定，分別加重其刑。被告雖供出其
    本案所施用之毒品來源為綽號「刀疤」之人，另尚曾向綽號
    「大胖豪」之人購得轉讓他人所用之毒品，然其事後雖查知
    該「大胖豪」之真實姓名，並向員警舉報，然迄未查獲，仍
    在偵查中，有本院彌封袋內之偵查報告可徵，復無該「大胖
    豪」與「刀疤」共同販賣本案毒品與被告之跡證，故無由逕
    認被告業已供出本案所施用毒品之來源，並且因而查獲，即
    不能適用毒品危害防制條例第17條第1 項規定減輕其刑，附
    此敘明。爰審酌被告施用毒品，戕害身心甚鉅，前因施用毒
    品犯行，業經判處罪刑確定，竟再為本件施用毒品犯行，顯
    見其悔意非篤、自制力不佳，耽溺於毒品之程度甚深；惟考
    量被告坦承犯行，犯後態度良好，又施用毒品本質上屬自我
    戕害行為，反社會性程度相形較低等一切情狀，分別量處如
    主文所示之刑，並定其應執行之刑。扣案如附表編號1 至2
    所示之物，分別經經檢驗確為第一級毒品海洛因、第二級毒
    品甲基安非他命無訛慈濟大學濫用藥物檢驗中心鑑定書及篩
    驗結果報告暨照片在卷足憑（參本院卷第31、39至43頁），
    俱為查獲之毒品；而分別用以盛裝各該毒品之包裝袋共3 個
    ，因無論以何種方式分離包裝袋與其內裝之毒品，包裝袋內
    均會有極微量毒品殘留，即經驗上與各該毒品難以析離，應
    視同查獲之毒品（最高法院95年度台上字第3739、7354號判
    決意旨參照），依毒品危害防制條例第18條第1 項前段規定
    ，與所盛裝之第一級毒品、第二級毒品，各於被告所犯施用
    第一級毒品施用第二級毒品等各罪之罪名項下，分別為沒收
    銷燬之諭知。又如附表編號3 至6 、8 至9 所示之物，均為
    被告所有，分別供施用第一級毒品、施用第二級毒品所用，
    業據被告於本院審理中供述在案（參本院卷第57頁），並有
    各該物品均殘有微量毒品之照片及說明附卷足佐（參本院卷
    第38、43、45至46頁），同理，均含各該毒品難以析離，應
    依毒品危害防制條例第18條第1 項前段規定，各於被告所犯
    施用第一級毒品、施用第二級毒品等各罪之罪名項下，分別
    均為沒收銷燬之諭知。如附表編號7 所示注射針筒未經拆封
    使用，有照片及說明在卷可稽（參本院卷第44頁），此據被
    告供陳為其所有施用第一級毒品海洛因預備之物（參本院卷
    第57頁），故依刑法第38條第1 項第2 款規定，於被告所犯
    施用第一級毒品罪項下宣告沒收。至上開毒品鑑驗耗用部分
    ，因已滅失，當毋庸為沒收或沒收銷燬之諭知，附此敘明。
    扣案電子磅秤2 個、行動電話1 支雖為被告所有，然經其否
    認與本案施用第一級毒品、施用第二級毒品罪有何關聯，且
    該等物品客觀上確與施用毒品之關聯性屬低，爰不於茲宣告
    沒收。
五、據上論斷，應依刑事訴訟法第273 條之1 第1 項、第299 條
    第1 項前段，毒品危害防制條例第10條第1 項、第2 項、第
    18條第1 項，刑法第11條、第47條第1 項、第51條第5 款、
    第9 款、第38條第1 項第2 款，判決如主文。
本案經檢察官施育傑到庭執行職務。
中    華    民    國   100    年    11    月    30    日
                  刑事第四庭    法  官  戴韻玲
以上正本證明與原本無異。
如不服本判決應於收受送達後10日內向本院提出上訴書狀，並應
敘述具體理由。其未敘述上訴理由者，應於上訴期間屆滿後20日
內向本院補提理由書(均須按他造當事人之人數附繕本)「切勿逕
送上級法院」。
中    華    民    國   100    年    11    月    30    日
                                書記官
附錄法條：
毒品危害防制條例第10條
施用第一級毒品者，處6 月以上5 年以下有期徒刑。
施用第二級毒品者，處3 年以下有期徒刑。
 附表
┌──┬────────────────────────────────────────┐
│編號│物品名稱及數量                                                                  │
├──┼────────────────────────────────────────┤
│1   │被告所有毛重0.5693公克之海洛因1 包，取樣0.0067公克鑑定，驗餘0.5329公克          │
├──┼────────────────────────────────────────┤
│2   │被告所有毛重分別為0.55公克、0.71公克之甲基安非他命共2 包，分別取樣0.07公克、0.03│
│    │公克檢驗，驗後毛重分別為0.48公克、0.68公克（扣案標籤分別標示0.50公克、0.66公克）│
├──┼────────────────────────────────────────┤
│3   │被告所有供施用本案甲基安非他命所用之吸食器1 組                                  │
├──┼────────────────────────────────────────┤
│4   │被告所有盛裝甲基安非他命便利攜帶，進而施用後所餘之殘渣袋1 個                    │
├──┼────────────────────────────────────────┤
│5   │被告所有盛裝海洛因便利攜帶，進而施用後所餘之殘渣袋4 個                          │
├──┼────────────────────────────────────────┤
│6   │被告所有供施用本案海洛因所用之注射針筒2 支                                      │
├──┼────────────────────────────────────────┤
│7   │被告所有供預備施用海洛因所用之注射針筒1 支                                      │
├──┼────────────────────────────────────────┤
│8   │被告所有分裝海洛因便利攜帶所用之分裝勺1 支                                      │
├──┼────────────────────────────────────────┤
│9   │被告所有分裝甲基安非他命便利攜帶所用之分裝勺2 支                                │
└──┴────────────────────────────────────────┘